臺灣嘉義地方法院民事判決
111年度朴簡字第194號
原      告  凱基商業銀行股份有限公司

法定代理人  龐德明（Stefano Paolo Bertamini）

訴訟代理人  張月瑜  
            楊東憲  
            蔡佳和  
被代位人    林永松  
被      告  林靂村（原名：林宏明）

            林蔡玉鳳
            林美霞  
            林美華  

上列當事人間請求代位分割遺產事件，本院於民國111年11月18
日言詞辯論終結，判決如下：
    主  文
一、被代位人林永松與被告林靂村、林蔡玉鳳、林美霞、林美華
    就被繼承人林柄所遺如附表一所示之不動產，均按如附表二
    「應繼分比例」欄所示比例分割為分別共有。
二、訴訟費用由兩造按如附表二「訴訟費用負擔比例」欄所示比
    例負擔。
    事實及理由
壹、程序事項
一、按不變更訴訟標的，而補充或更正事實上或法律上之陳述者
    ，非為訴之變更或追加，民事訴訟法第256條定有明文。查
    原告原於起訴書記載被告為林宏明，然被告林宏明，於起訴
    前即更名為林靂村，此有個人戶籍資料查詢結果可佐，並經
    原告於111年10月31日以書狀更正(見本院卷第121頁)，而此
    僅更正事實上陳述，並非訴之變更，合先敘明。
二、被告林靂村等4人均經合法通知，均未於言詞辯論期日到場
    ，核無民事訴訟法第386條各款所列情事，爰依原告聲請，
    由其一造辯論而為判決。
貳、實體事項　　
一、原告主張：原告係債務人即被代位人林永松之債權人，對其
    有新臺幣46,272元及利息之債權，如附表一所示不動產（下
    稱系爭遺產）為被代位人林永松及被告林靂村等4人之被繼
    承人林柄所有，林柄於103年3月18日死亡後，由被代位人林
    永松及被告林靂村等4人共同繼承系爭遺產，迄今無法達成
    分割遺產之協議，且系爭遺產並無不能分割之情事，林永松
    怠於行使分割遺產之權利，原告為保全債權，爰依民法第24
    2條、第1148條、第824條第2項規定，代位債務人林永松分
    割系爭遺產為分別共有等語，並聲明：如主文第1項所示。
二、被告林靂村等4人均未於言詞辯論期日到場，亦均未提出書
    狀為任何聲明或陳述。
三、法院之判斷：
(一)原告主張為被代位人林永松之債權人，對其有新臺幣46,272
    元及利息之債權，系爭遺產為被代位人林永松及被告林靂村
    等4人之被繼承人林柄所有，林柄於103年3月18日死亡後，
    由被代位人林永松及被告林靂村等4人共同繼承，現為公同
    共有等情，業據提出本院101年度司執字第039388號債權憑
    證、繼續執行紀錄表、系爭遺產第二類登記謄本、繼承系統
    表、戶籍謄本(除戶及現戶)、被繼承人遺產稅免稅證明書為
    證（本院卷第15頁至49頁），復有本院嘉義簡易庭查詢表暨
    索引卡查詢、財政部南區國稅局嘉義縣分局111年10月3日南
    區國稅嘉縣營所字第1112247239號函暨檢送財政部南區國稅
    局遺產稅核定通知書、嘉義縣朴子地政事務所111年10月4日
    朴地登字第1110007998號函暨該所111年收朴登普字第68590
    號辦理繼承登記申請書及其附件影本(見本院卷第59頁至第1
    00頁)、111年10月12日朴地登字第1110008319號函暨系爭遺
    產土地公務用謄本及異動索引(見本院卷第115頁及謄本卷)
    可參。被告林靂村等人已於相當時期受合法通知，無正當理
    由未到場，亦未提出任何書狀作何聲明及陳述，依民事訴訟
    法第280條第3項前段準用同條第1項前段之規定，視同自認
    ，堪信原告之主張為真實。
(二)按債務人怠於行使其權利時，債權人因保全債權，得以自己
    之名義，行使其權利。但專屬於債務人本身者，不在此限；
    繼承人有數人時，在分割遺產前，各繼承人對於遺產全部為
    公同共有；繼承人得隨時請求分割遺產，民法第242條、第1
    151條及第1164條前段分別定有明文。再按繼承人自繼承開
    始時，除本法另有規定外，承受被繼承人財產上之一切權利
    、義務，民法第1148條第1項前段亦有明定，故繼承人於繼
    承開始後，其對遺產之權利，性質上即為具有財產價值之權
    利，遺產分割請求權，係在繼承之事實發生後，基於繼承權
    而發生，因繼承取得之財產，可供清償債務人之債務，且非
    專屬債務人本身之權利，應得由債權人依民法第242條規定
    代位行使之。查被代位人林永松積欠原告上開債務，經原告
    取得債權憑證一情，業如上述，且系爭遺產並無不能分割之
    情形，亦無不分割之約定，惟因林永松怠於行使遺產分割請
    求權，致原告無法就林永松分得之遺產部分執行，則原告為
    保全其對林永松之債權能獲得清償，自有依民法第242條之
    規定，代位行使林永松之遺產分割請求權，提起本件訴訟之
    必要。從而，原告代位行使林永松對被繼承人林柄系爭遺產
    分割請求權，為有理由，應予准許。
(三)次按繼承人欲終止其間之公同共有關係，惟有以分割遺產之
    方式為之，而公同共有物分割之方法，依民法第830條第2項
    之規定，按分別共有物分割之規定即以原物分配或變賣分割
    為之。是以，將遺產之公同共有關係終止改為分別共有關係
    ，性質上屬於分割遺產方法之一（最高法院82年度台上字第
    748號判決參照）。本院審酌被繼承人林柄系爭遺產均為不
    動產，依其財產性質，以原物分配於各共有人並無困難，且
    能維持經濟效用，符合各共有人之利益及公平原則，故認被
    代位人林永松及被告林靂村等4人就被繼承人林柄所遺系爭
    遺產按如附表二所示應繼分比例，分割為分別共有，應屬適
    當，爰判決如主文第1項所示。　
四、綜上所述，原告依民法第242條規定，代位林永松訴請被告
    林靂村等4人就被繼承人林柄系爭遺產按附表二所示應繼分
    比例分割為分別共有，為有理由，應予准許。
五、本件雖係屬民事訴訟法第427條第1項規定之簡易訴訟事件，
    所為被告敗訴之判決，然該判決內容性質上不適宜為假執行
    ，爰不依職權宣告假執行，附此說明。　　
六、末按因共有物分割、經界或其他性質上類似事件涉訟，由敗
    訴當事人負擔訴訟費用顯失公平者，法院得酌量情形，命勝
    訴之當事人負擔其一部，民事訴訟法第80條之1定有明文。
    查裁判分割遺產之形成訴訟，法院決定遺產分割之方法時，
    應斟酌何種分割方法較能增進共有物之經濟效益，並兼顧全
    體繼承人之利益，以決定適當之分割方法，不受原告聲明之
    拘束，亦不因何造起訴而有不同，是本件原告即代位人請求
    裁判分割遺產雖有理由，惟關於訴訟費用之負擔，仍應如附
    表二所示比例由兩造分別負擔，始屬公允，爰諭知如主文第
    2項所示。
中　　華　　民　　國　　111 　年　　12　　月　　9 　　日
                  臺灣嘉義地方法院朴子簡易庭
                                  法　官　謝其達
以上正本係照原本作成。
如對本判決上訴，須於判決送達後20日內向本庭（嘉義市文化路
308之1號）提出上訴狀（均須按他造當事人之人數附繕本）。如
委任律師提起上訴者，應一併繳納上訴審裁判費。
中　　華　　民　　國　　111 　年　　12　　月　　9 　　日
                                  書記官  李珈慧
附表一：被繼承人林柄所遺財產
編號 財產種類 不動產坐落 權利範圍 1 土地 嘉義縣○○鄉○○段00000000地號 公同共有90分之8 2 土地 嘉義縣○○鄉○○段00000000地號 公同共有90分之8 3 土地 嘉義縣○○鄉○○段00000000地號 公同共有45000分之3309 4 土地 嘉義縣○○鄉○○段00000000地號 公同共有1305分之24 5 土地 嘉義縣○○鄉○○段00000000地號 公同共有1305分之24 6 土地 嘉義縣○○鄉○○段00000000地號 公同共有3000分之48 7 土地 嘉義縣○○鄉○○段00000000地號 公同共有450分之27 8 土地 嘉義縣○○鄉○○段00000000地號 公同共有45分之4 9 土地 嘉義縣○○鄉○○段○○○段00000000地號 公同共有3分之1 
附表二：
編號 繼承人 應繼分比例 訴訟費用負擔比例 1 林永松 5分之1 5分之1（由原告負擔） 2 被告林靂村 5分之1 5分之1 3 被告林蔡玉鳳 5分之1 5分之1 4 被告林美霞 5分之1 5分之1 5 被告林美華 5分之1 5分之1